高雄高等行政法院判決　　　　　　　　　　　　　　九十二年度訴字第一二四八號
　　　　　　　　　　　　　　　.
　　原　　　告　甲○○
　　訴訟代理人　丁○○
　　被　　　告　財政部高雄市國稅局
　　代　表　人　乙○○局長
　　訴訟代理人　丙○○
右當事人間因綜合所得稅事件，原告不服財政部中華民國九十二年九月三日台財訴字
第０九二００三七四四二號訴願決定，提起行政訴訟。本院判決如左：
　　主  文
原告之訴駁回。
訴訟費用由原告負擔。
　　事  實
甲、事實概要：
    緣原告民國（下同）八十五年度綜合所得稅結算申報，經財政部台北市國稅局查
    獲原告之配偶丁○○為多層次傳銷事業參加人，銷售訴外人統健實業股份有限公
    司（下稱統健公司）產品，於八十五年度領取訴外人統健公司給付之佣金新台幣
    （下同）三、九三六、二０一元及業績獎金一、一０二元，漏未申報，乃移由被
    告審理；被告初查遂依上開佣金收入減除百分之二十必要費用後，核定執行業務
    所得為三、一四八、九六一元，並將上開業績獎金核定為其他所得計一、一０二
    元。另以原告八十五年度綜合所得稅結算申報，漏報執行業務、其他及利息等所
    得等計三、二九一、一０二元，核有違反所得稅法第七十一條第一項規定，乃核
    定漏稅額六二八、八九四元，並按漏報所得是否已填報扣免繳憑單所得分別裁處
    ０．二倍及０．五倍罰鍰計三一四、一００元（計至百元止）。原告不服，申經
    復查結果，未獲變更；提起訴願，亦遭決定駁回；遂提起本件行政訴訟。
乙、兩造聲明：
一、原告聲明求為判決：
（一）訴願決定及原處分（含復查決定）均撤銷。
（二）訴訟費用由被告負擔。
二、被告聲明求為判決：
（一）原告之訴駁回。
（二）訴訟費用由原告負擔。
丙、兩造爭點：
壹、原告起訴意旨略以：
    原告之配偶丁○○於七十五年即為訴外人統健公司傳銷事業參加人，惟在七十八
    年就與統健公司簽訂直銷權讓渡書，將經營權資格讓渡給訴外人祥業實業有限公
    司（下稱祥業公司），訴外人統健公司亦將系爭執行業務所得及其他所得匯入訴
    外人祥業公司之世華銀行東高雄分行帳戶。由此可證明系爭所得非原告配偶丁○
    ○之個人所得，既非原告配偶之個人所得，原告當年度綜合所得稅申報即無漏報
    情事，被告未予詳查即認係屬原告配偶個人所得而併課原告當年度綜合所得稅，
    並裁處罰鍰，顯不公平，自難令原告甘服。
貳、被告答辯意旨略以：
一、 本稅部分：
（一）查訴外人統健公司八十五年度給付原告配偶丁○○佣金收入三、九三六、二０
      一元及業績獎金一、一０二元，有財政部台北市國稅局九十一年一月二十四日
      財北國稅審一字第九一００二八三一號函附卷可稽。被告依上開通報資料，佣
      金收入減除百分之二十必要費用後，核定執行業務所得三、一四八、九六一元
      ，業績獎金核定為其他所得一、一０二元，併課原告八十五年度綜合所得稅，
      並無不合。
（二）至原告訴稱其配偶參加訴外人統健公司做多層次傳銷，在八十三年度前就跟該
      公司簽訂直銷權讓渡書，將經營權資格讓渡給訴外人祥業公司，訴外人統健公
      司亦將系爭執行業務所得及其他所得匯入祥業公司之世華銀行東高雄分行帳戶
      ，可資證明系爭所得非其配偶丁○○之個人所得乙節，查訴外人統健公司給付
      原告之配偶丁○○多層次傳銷事業個人參加人直銷佣金及業績獎金，未依規定
      開立彼等多層次傳銷事業個人參加人之所得扣免繳憑單，卻由參加人設立之祥
      業公司等營利事業開立統一發票予統健公司列報進項稅額，致漏報多層次傳銷
      事業個人參加人之執行業務所得及其他所得，業經統健公司八十六年十一月十
      七日說明書自認在案，有該說明書及九十一年七月二十九日統健字第０三五號
      函附卷可稽，且依被告卷附多層次傳銷事業個人參加人之領取佣金明細表及領
      取業績獎金明細表所載會員（領取人）係原告之配偶丁○○，而非祥業公司，
      是系爭所得屬個人執行業務所得及其他所得甚明；又原告雖檢附祥業公司世華
      銀行東高雄分行存摺影本主張系爭所得之所得人應屬祥業公司，然並未說明訴
      外人統健公司匯入該存摺明細及提示匯款憑證供核，祥業公司非統健公司實際
      之多層次傳銷人，縱訴外人統健公司將系爭所得匯予祥業公司屬實，亦僅係訴
      外人統健公司與原告配偶丁○○為達成規避稅負而不當製造形式上存款之事實
      ，當無可採。
二、 罰鍰部分
（一）原告雖已辦理八十五年度綜合所得稅結算申報，惟漏報執行業務、其他及利息
      等所得計三、二九一、一０二元，核有違反所得稅法第七十一條第一項規定，
      被告依所得稅法第一百十條規定核定漏稅額六二八、八九四元，並按漏報所得
      是否屬已填報扣免繳憑單所得分別裁處０．二倍及０．五倍罰鍰計三一四、一
      ００元（計至百元止），並無違誤。
（二）至原告主張系爭執行業務所得及其他所得非其配偶丁○○之個人所得，自無漏
      報，焉能被處罰鍰乙節，如前所述，系爭所得確屬原告配偶個人執行業務所得
      及其他所得，原告配偶自應申報併原告當年度綜合所得課稅，惟原告未為辦理
      ，經被查獲，自當依法論罰。又高雄市稅捐稽徵處以祥業公司開立不實發票予
      統健公司，祥業公司八十五年度溢繳之營業稅，該處並已辦理核退，併予敘明
      。
    理  由
壹、本稅部分：
一、按「個人之綜合所得總額，以其全年左列各類所得合併計算之．．．第二類：執
    行業務所得：凡執行業務者之業務或演技收入，減除業務所房租或折舊、業務上
    使用器材、設備之折舊及修理費，或收取代價提供顧客使用之藥品、材料等之成
    本、業務上雇用人員之薪資、執行業務之旅費及其他直接必要費用後之餘額為所
    得額。．．．第九類：其他所得：不屬於上列各類之所得，以其收入額減除成本
    及必要費用後之餘額為所得額。」行為時所得稅法第十四條第一項第二類、第九
    類定有明文。次按「多層次傳銷事業參加人所得課稅有關規定如次．．．（三）
    個人參加部分．．．２、個人參加人因下層直銷商向傳銷事業進貨或購進商品累
    積積分額（或金額）達一定標準，而自該事業取得之業績獎金或各種補助費，係
    屬佣金收入，得依所得稅法第十四條第一項第二類規定，減除直接必要費用後之
    餘額為所得額。納稅義務人如未依法辦理結算申報，或未依法記帳及保存憑證，
    或未能提供證明所得額之帳簿文據者，可適用本部核定各該年度經紀人費用率計
    算其必要費用。３、個人參加人因直接向傳銷事業進貨或購進商品累積積分額（
    或金額）達一定標準，而自該事業取得之業績獎金或各種補助費，核屬所得稅法
    第十四條第一項第九類規定之其他所得。」「八十五年度執行業務者費用標準．
    ．．（二）一般經紀人﹕二十％」財政部八十三年三月三十日台財稅第八三一五
    八七二三七號函及八十六年二月十二日台財稅第八六一八八二五九四號函所明釋
    在案。上開函釋係財政部基於主管機關，對於多層次傳銷事業個人參加人所得歸
    類疑義所為之釋示，並未逾越所得稅法之規定，本院自得予以援用，合先敘明。
二、經查，原告八十五年度綜合所得稅結算申報，經財政部台北市國稅局查獲原告之
    配偶丁○○為多層次傳銷事業參加人，銷售訴外人統健公司產品，於八十五年度
    領取訴外人統健公司給付之佣金三、九三六、二０一元及業績獎金一、一０二元
    ，漏未申報，乃移由被告審理；被告初查依上開佣金收入三、九三六、二０一元
    減除百分之二十必要費用後，核定執行業務所得為三、一四八、九六一元，業績
    獎金一、一０二元部分經核定為其他所得一、一０二元之事實，有原告八十五年
    度綜合所得稅結算申報書、被告核定通知書、財政部台北市國稅局九十一年一月
    二十四日財北國稅審一字第九一００二八三一號函附八十五年度領取訴外人統健
    公司佣金明細表及業績獎金明細表等項附於原處分卷可稽，且分經兩造陳明在卷
    ，足堪信為真實。
三、原告主張其配偶丁○○於七十五年參加訴外人統健公司做直銷事業，於七十八年
    即與統健公司簽訂直銷讓渡書，將經營權資格讓渡給祥業公司，訴外人統健公司
    亦將系爭執行業務所得及其他所得匯入祥業公司之世華銀行東高雄分行帳戶，足
    證該所得並非原告配偶丁○○所有，原告並無漏報云云。惟查，(一)訴外人統健公
    司給付原告之配偶丁○○等一０九名多層次傳銷事業個人參加人直銷佣金及業績
    獎金，未依規定開立彼等多層次傳銷事業個人參加人之所得扣免繳憑單，卻由參
    加人等設立之祥業公司等營利事業開立統一發票予訴外人統健公司列報進項稅額
    ，致漏報多層次傳銷事業個人參加人之執行業務所得及其他所得，業經訴外人統
    健公司八十六年十一月十七日說明書自認在案，有該說明書及九十一年七月二十
    九日統健字第０三五號函附卷可稽，且依被告卷附多層次傳銷事業個人參加人之
    領取佣金明細表及領取業績獎金明細表所載會員（領取人）係原告之配偶丁○○
    ，而非祥業公司，是系爭所得屬個人執行業務所得及其他所得甚明。(二)原告配偶
    丁○○於七十五年二月入會參加訴外人統健公司從事直銷業務，至八十七年七月
    始提出資格讓渡於博升企業行之申請，並於當年度八月一日生效等情，有訴外人
    統健公司九十年八月二十八日補充說明及統健直銷人員資格讓渡同意書在卷可佐
    ；又訴外人統健公司於八十四年支付直銷商原告及其配偶丁○○之佣金，因其二
    人皆以祥業公司三聯式發票向訴外人統健公司領取，故訴外人統健公司並無對其
    個人辦理扣免繳憑單申報，且該佣金均匯入原告指定銀行帳戶，亦有訴外人統健
    公司九十年九月十三日（九０）統健字第００四四號函附卷可憑，原告復無法舉
    證原告配偶確於七十八年即與統健公司簽訂資格讓渡書情事，是訴外人統健公司
    於八十五年度給付原告配偶佣金及業績獎金應屬原告配偶個人所得，洵堪認定。
    至訴外人統健公司將前揭佣金等匯入祥業公司帳戶，依訴外人統健公司前揭函所
    述係依參加人指定而匯入，尚難以此即認參加人為祥業公司，是原告主張其配偶
    於七十八年即與訴外人統健公司簽訂直銷讓渡書，將經營權資格讓渡給祥業公司
    云云，並不足採。
貳、罰鍰部分：
一、按「納稅義務人已依本法規定辦理結算申報，但對依本法規定應申報課稅之所得
    額有漏報或短報情事者，處以所漏稅額兩倍以下之罰鍰。」行為時所得稅法第一
    百十條第一項定有明文。
二、承如前述，系爭所得確屬原告配偶個人執行業務所得及其他所得，則原告自應將
    其配偶前揭所得併原告八十五年度綜合所得課稅結算申報，原告雖已辦理八十五
    年度結算申報，惟漏報執行業務、其他及利息等所得計三、二九一、一０二元等
    情，亦有前揭原告八十五年度綜合所得稅結算申報書、被告核定通知書附於原處
    分卷可稽，是原告顯有違反行為時所得稅法第七十一條第一項規定之違章，被告
    依行為時所得稅法第一百十條規定核定漏稅額六二八、八九四元，並按漏報所得
    是否屬已填報扣免繳憑單所得分別裁處０．二倍及０．五倍罰鍰計三一四、一０
    ０元（計至百元止），依法洵屬有據。至原告主張並無漏報所得云云，並不可採
    。
參、綜上所述，原告前揭主張既不足採，則被告以原告八十五年度綜合所得稅結算申
    報，漏報其配偶自訴外人統健公司領取之佣金三、九三六、二０一元及業績獎金
    一、一０二元，於依佣金收入減除百分之二十必要費用後，核定執行業務所得三
    、一四八、九六一元，業績獎金核定為其他所得一、一０二元。又漏報執行業務
    、其他及利息等所得等計三、二九一、一０二元，乃依法核定漏稅額六二八、八
    九四元，並按漏報所得是否已填報扣免繳憑單所得分別裁處０．二倍及０．五倍
    罰鍰計三一四、一００元（計至百元止），洵無違誤；復查決定、訴願決定予以
    維持，亦無不合；原告起訴意旨求為均予撤銷，為無理由，應予駁回。
據上論結，本件原告之訴為無理由，依行政訴訟法第一百九十五條第一項後段、第九
十八條第三項前段，判決如主文。
中　　　華　　　民　　　國    九十三　　年　  　三　　　月　　三十一　　日
                              高雄高等行政法院第三庭
                                          審判長法官   江幸垠
　      　　　　　　　　　　　            法      官   林石猛
     　   　　　　　　　　　　　          法      官   戴見草
右為正本係照原本作成。
如不服本判決，應於判決送達後二十日內向本院提出上訴書狀，其未表明上訴理由者
，應於提起上訴後二十日內向本院提出上訴理由書（須按對造人數附繕本）；如於本
判決宣示或公告後送達前提起上訴者，應於判決送達後二十日內補提上訴理由書（須
附繕本）。未表明上訴理由者，逕以裁定駁回。
提起上訴應預繳送達用雙掛號郵票七份（每份三十四元）。
中　　　華　　　民　　　國    九十三　　年　  　三　　　月　　三十一　　日
                                          法院書記官   嚴寶明
